【裁判字號】    97,訴,3033
【裁判日期】    980513
【裁判案由】    營業稅
【裁判全文】
臺北高等行政法院判決
                                      97年度訴字第3033號
                              .
原      告  國泰金融控股股份有限公司
代  表  人  甲○○
訴訟代理人  許祺昌  會計師
            黃正琪  律師
被      告  財政部臺北市國稅局
代  表  人  凌忠嫄（局長）
訴訟代理人  丙○○
            乙○○
上列當事人間因營業稅事件，原告不服財政部中華民國97年10月
6 日台財訴字第09700414730 號訴願決定，提起行政訴訟。本院
判決如下：
    主  文
原告之訴駁回。
訴訟費用由原告負擔。
    事實及理由
一、事實概要：
    原告於民國（下同）93年11月間委託國外證券承銷商英商J.
    P.Morgan Securities Limited （下稱J.P.Morgan）發行海
    外存託憑證，支付海外承銷費新臺幣（下同）39,865,265元
    ，未依規定於給付報酬之次期開始15日內申報繳納營業稅，
    經被告查獲，核定補徵營業稅額1,993,263 元，並處罰鍰1,
    993,200 元。原告不服，申請復查，經被告97年5 月27日財
    北國稅法一字第0970232399號復查決定駁回（下稱原處分）
    。原告不服，提起訴願，經財政部97年10月6 日台財訴字第
    09700414730 號訴願決定駁回，原告仍不服，遂向本院提起
    行政訴訟。
二、本件原告主張：
  (一)原告係委託J.P.Morgan協助將原告之「庫藏股」於「境外」
    銷售，因為該勞務發揮作用之地點及完成地均在「境外」，
    足證該勞務之使用地確為境外，則原告給付之系爭勞務費（
    即承銷費），依營業稅法規定即應屬非課稅範圍或零稅率銷
    售額，方符法制:
    1.按「在中華民國境內銷售貨物或勞務及進口貨物，均應依
      本法規定課徵加值型或非加值型之營業稅。」、「有左列
      情形之一者，係在中華民國境內銷售勞務：一、銷售之勞
      務係在中華民國境內提供或使用者。」、「左列貨物或勞
      務之營業稅稅率為零：一、…。二、與外銷有關之勞務，
      或在國內提供而在國外使用之勞務。」及「外國之事業、
      機關、團體、組織，在中華民國境內，無固定營業場所而
      有銷售勞務者，應由勞務買受人於給付報酬之次期開始15
      日內，就給付額依第10條或第11條但書所定稅率，計算營
      業稅額繳納之。但買受人為依第4 章第1 節規定計算稅額
      之營業人，其購進之勞務，專供經營應稅貨物或勞務之用
      者，免予繳納；其為兼營第8 條第1 項免稅貨物或勞務者
      ，繳納之比例，由財政部定之。」分別為加值型及非加值
      型營業稅法（下稱營業稅法）第1 條、第4 條第2 項第1
      款、第7 條第2 款及第36條之規定。另納稅義務人之規定
      ，「營業稅之納稅義務人如左：一、…三、外國之事業、
      機關、團體、組織，在中華民國境內無固定營業場所者，
      其所銷售勞務之買受人。」則為同法第2 條所明定。次按
      「營業人介紹國內營業人向國外廠商進口原料等，取得之
      外匯佣金收入，非屬零稅率之適用範圍。」、「營業人接
      受國外客戶訂購貨物，收取該國外客戶開立信用狀為保證
      ，洽由辦理外匯銀行另行開立信用狀，而由第三國供應商
      直接對首開國外客戶交貨者，該營業人得按收付信用狀之
      差額，視為佣金或手續費收入列帳後開立統一發票，並依
      照營業稅法第7 條第2 款規定，適用零稅率。」及「主旨
      ：關於國內廠商（以下稱甲方）接受國外客戶（以下稱乙
      方）委託，就乙方提供之原料加工後，依乙方指示將加工
      後之貨物運交國外、內廠商（以下稱丙、丁方），再由丙
      方匯付貨款予乙方，乙方再支付加工費予甲方之交易型態
      ，則甲方應如何開立統一發票乙案，復如說明。說明：二
      、甲方就乙方提供之原料加工後，依國外乙方指示將加工
      後之貨物運交丙、丁方，如經查明甲方係受乙方之委託，
      則依營業稅法第3 條第3 項第5 款規定，係屬甲方銷售乙
      方委託代銷之貨物，應視為甲方之銷貨，依統一發票使用
      辦法第17條第2 項規定，應於銷售該貨物時依合約規定價
      格開立統一發票並註明『受託代銷』字樣。三、至甲方提
      供加工勞務之產品如係在國外使用，則屬甲方銷售在國內
      提供而在國外使用之勞務，其所收取之加工費收入依營業
      稅法第7 條第2 款規定可適用零稅率；惟如該產品係在國
      內使用，則尚無上開零稅率規定之適用。」分別為財政部
      75年5 月5 日台財稅第7545545 號函（見本院卷第33頁）
      、75年7 月29日台財稅第7555603 號函（見本院卷第34頁
      ）及85年7 月24日台財稅第851912320 號函（見本院卷第
      35頁）釋示在案。
    2.承上，營業人購買外國勞務繳納營業稅之思考體系如下：
      (1)勞務提供者是否於境內銷售勞務？若否，則該勞務之報
        酬非屬營業稅課稅範圍。
      (2)勞務提供者若係境內銷售勞務，則須因該等勞務使用地
        之不同而有區別：
        勞務使用地在境內：該勞務報酬適用之稅率為營業稅
          法第10條規定之5% 或第11條但書規定之1%。
        使用地在境外：該勞務報酬適用之稅率為營業稅法第
          7 條規定之0%。
      (3)若勞務提供者係於境內銷售勞務，而該勞務之使用地亦
        為在境內，則繳（免）稅方式如下：
        若外國勞務提供者在中華民國境內有固定營業場所：
          由固定營業場所開立發票，並報繳營業稅。
        若外國勞務提供者在中華民國境內無固定營業場所，
          但買受人專營營業稅法第4 章第1 節業務者：該勞務
          報酬免予繳納營業稅。
        若外國勞務提供者在中華民國境內無固定營業場所，
          但買受人非專營營業稅法第4 章第1 節業務者：由勞
          務買受人繳納營業稅。
        至於所述之境內銷售，依據營業稅法第3 條規定，
          應指提供地在境內或使用地在境內。
        至於前述至所稱「使用地」，從實質觀點論，自
          當以事實上之使用地為準，亦即應指勞務發揮作用（
          效用）之地點或勞務完成地而言。若係與銷售貨物有
          關之勞務，則依據前揭財政部函釋內容演繹得悉，自
          應視貨物買受人所在地（例如外銷佣金）而定。
      (4)綜上，系爭海外承銷費若為以下兩種情形皆不生課稅問
        題：
        若「使用地」在境外，而提供地在境內：營業稅稅率
          為0%。
        若「使用地」在境外，而提供地在境外：非屬營業稅
          課稅範圍。
        但被告卻認為本件之「使用地」在境內，致衍生課稅問
        題，故本件之爭議即在於系爭勞務之「使用地」係在「
        境內」或「境外」，此合先敘明。
    3.經查，從系爭承銷費之承銷合約內容（見本院卷第36至39
      頁）觀之，係藉由J.P.Morgan專業承銷能力及海外配銷通
      路協助原告將庫藏股銷售予「國外」機構投資者（見本院
      卷第4 、41頁）。J.P.Morgan所仲介銷售之庫藏股共25,4
      91,140單位，乘上約定承銷佣金每單位0.0475，計算其承
      銷佣金報酬，共計39,865,265元（美金1,211,342 ＝25,4
      91,1400.0475）。依據前揭所述之勞務發揮作用之地點
      及勞務完成地來看，此係與銷售貨物有關之勞務，自應視
      貨物買受人所在地而定「使用地」，本件貨物買受人在國
      外，足見本件之使用地係在「境外」。至於售股資金是否
      匯回？如何匯回？何時匯回？等，均與J.P.Morgan無涉，
      因此資金是否匯回一事與系爭勞務使用地之判斷全無關聯
      。
    4.承上所述，使用地在境外者，營業稅稅率為0%或非屬營業
      稅課稅範圍。然被告及財政部不查，竟持下列理由認定使
      用地在境內，實有違誤：
      (1)原處分謂「本件申請人購買勞務之目的係在募集海外資
        金供境內投資使用，核其勞務使用地在中華民國境內」
        云云（見復查決定書第3 頁倒數第4 行以下），此即以
        資金是否匯回乙事判斷系爭勞務使用地，以此為標準者
        ，並無法理依據，且倘若此，則營業稅法之條文根本無
        須規定以銷售之勞務係在中華民國境內提供或使用作為
        判斷，舉凡營業人之銷售目的當然是為了賺取利潤，則
        只要資金匯入國內即須課稅，無異架空是項營業稅法之
        規定。
      (2)訴願決定以「該項勞務所產致之最終成果係由購買勞務
        之人，即訴願人所享用，則該項勞務之使用地在中華民
        國境內當無庸置疑」云云（見訴願決定書第5 頁倒數第
        5 行以下），否定原告主張勞務使用地應為買受人買受
        庫藏股之受領地即中華民國「境外」，對於何以勞務所
        產致之最終成果係由購買勞務之人所享用，即得認定該
        項勞務之使用地係在中華民國境內，並無所論述，顯係
        不附理由之判斷，無足採之。
      (3)訴願決定依據「所得稅法第8 條第11款規定『在中華民
        國境內取得之其他收益』…」之意旨云云，進而推論出
        系爭承銷費為營業稅課稅範圍（見訴願決定書第5 頁第
        12行以下），其以所得稅法之規定為依據，卻未從營業
        稅之規定加以檢驗，系爭承銷費究否係在中華民國境內
        使用之勞務，反自行創設出「該項勞務所產致之最終成
        果係由購買勞務之人，即訴願人所享用，則該項勞務之
        使用地在中華民國境內當無庸置疑」（見訴願決定書第
        5 頁倒數第5 行至第3 行），此顯有錯誤適用法律之違
        誤。
  (二)承前所述，本件不應補徵營業稅，則罰鍰自無所附麗。退步
    言之，僅討論罰鍰之主觀要件，本件爭議係因法令規定不明
    確致生徵納雙方之疑義，原告並無過失，自不應處以行政罰
    ：
    1.按「違反行政法上義務之行為非出於故意或過失者，不予
      處罰。」為行政罰法第7 條第1 項所明定。次按「財政部
      說明，國外承銷商或存託機構受國內發行公司委託，募集
      與發行海外有價證? 所收取之承銷費或手續費收入…未依
      法辦理申報者，應於94年2 月28日前向稽徵機關補辦結算
      申報，若已依法辦理申報而有申報錯誤者，亦應於上開期
      限內申請更正。其已依限辦理者，均得免予處罰」為財政
      部93年6 月24日新聞稿所釋示（見本院卷第42至49頁）。
    2.本件不應補徵營業稅，則罰鍰自無所附麗。退步言之，若
      僅討論罰鍰之主觀要件，因行政機關欲處罰行為人者，必
      行為人「有責任始有處罰」，是以處罰行為人應以行為人
      具有故意或過失為必要。法律上之過失定義，乃以行為人
      對違章結果之產生「應注意」且「能注意」而「不注意」
      為其構成要件。本件情形，針對J.P.Morgan提供原告之仲
      介勞務，分辨其勞務使用地究係在中華民國「境內」或「
      境外」，徵納雙方對稅法各有解釋，原告之說理明確，且
      有法律為依據，如前所述。即使是財政部針對此議題尚於
      93年6 月24日以新聞稿之發布，輔導國外承銷商就其所收
      取之承銷費，給予補辦申報繳納營利事業所得稅之機會，
      並明訂「已依限辦理者，均得免予處罰」。更可知原告對
      於所為之行為違反行政處罰根本無預見之可能，被告若認
      定原告有違反營業稅法第36條第1 項之嫌，理應比照93年
      新聞稿之釋示，給予原告一定之緩衝期限，申報繳納營業
      稅，並免予處罰。
  (三)為此，原告依據行政訴訟法第4 條第1 項提起本件撤銷訴訟
    ，並聲明求為判決撤銷訴願決定及原處分。
三、被告則以：
  (一)本稅部分：
  1.查原告給付J.P.Morgan海外承銷費為兩造所不爭執，按營業
    稅法第1 條規定「在中華民國境內銷售貨物或勞務，均應依
    法課徵加值型及非加值型營業稅。」，次按「銷售之勞務係
    在中華民國境內提供或使用者」，係在中華民國境內銷售貨
    物，為同法第4 條第2 項第1 款所明定。足徵我國營業稅法
    採屬地主義，惟對於跨境交易，則採目的地課稅原則，凡勞
    務之提供地或使用地有一在我國境內者，即屬「在我國境內
    銷售勞務」，應課徵營業稅，蓋所稱「勞務提供地」係對銷
    售勞務者而言，而就「勞務之使用地」則係對購買勞務者而
    論，銷售勞務之使用地認定，係以購買者之營業場所為使用
    地認之，因銷售勞務之人絕不可能為使用勞務之人。所謂目
    的地課稅之論理基礎，其意涵應區分為二部分，其一為凡銷
    售勞務者所提供之勞務在我國境內，即屬「在我國境內銷售
    勞務」；其二為凡銷售勞務者雖非在我國境內提供勞務，惟
    購買勞務者購買勞務之目的是將其使用在我國境內者，亦屬
    「在我國境內銷售勞務」。查本件原告於93年11月間委託國
    外證券承銷商J.P.Morgan發行海外存託憑證，並給付海外承
    銷費39,865,265元，其目的係將原告之庫藏股銷售予海外投
    資者以獲得國外資金，按銷售有價證券必須透過承銷商辦理
    ，是委託承銷為籌資之必要過程，而承銷費為必要支付之費
    用，而原告在國外並無承銷機構，若不委託J.P.Morgan辦理
    海外存託憑證承銷事宜無法竟其功，足證原告購買勞務之目
    的係將提供勞務所產致之最終成果供自身使用，完全符合目
    的地課稅原則。綜上，原告主張該勞務發揮作用之地點及完
    成地均在「境外」，故使用地確為境外乙節，純屬誤解。
  2.第查，J.P.Morgan在中華民國境內並無同法施行細則第4 條
    所稱之固定營業場所，故原告向J.P.Morgan購買勞務所支付
    之對價行為，依同法第36條第1 項前段規定，應由進口勞務
    之買受人為營業稅之納稅義務人，即原告應依規定稅率報繳
    營業稅，其法理甚明。
  3.另原告所引財政部75年5 月5 日台財稅第7545545 號函、75
    年7 月29日台財稅第7555603 號函及85年7 月24日台財稅第
    851912320 號函釋規定乙節，查上述第754554 5號函釋規定
    ：「營業人介紹國內營業人向國外廠商進口原料等，取得之
    外匯佣金收入，非屬零稅率之適用範圍。」，其交易型態為
    營業人雖取得外匯佣金收入，惟因屬仲介進口原料，核與外
    銷無關。另其餘2 則函釋規定，雖均屬與外銷貨物有關之勞
    務（營業稅法第7 條第2 款），惟與本件原告係向國外購買
    勞務之交易類型迥然不同，且適用法令依據截然不同，其申
    報及納稅規定各異，兩者實無法僅憑解釋函令演繹援引比附
    ，原告曲意引述不同之函釋，影響法律觀點，要難採憑。
  4.綜上，本件構成營業稅之稅捐客體為「購買勞務」（進口勞
    務），其課稅依據已論述綦詳，J.P.Morgan取得原告給付之
    承銷費39,865,265元既為兩造所不爭，依首揭規定，
    J.P.Morgan之銷售勞務行為，核屬在中華民國境內銷售勞務
    至為顯然，又J.P.Morgan在我國境內無固定營業場所，理應
    由原告依同法第36條第1 項前段規定於給付承銷費之次期開
    始15日內申報繳納營業稅，原告未依法辦理，被告核定補徵
    營業稅額1,993,263 元，尚無不合，原處分及訴願決定遞予
    維持，亦無不合。
  (二)罰鍰部分：
    1.按「納稅義務人，有左列情形之一者，除追繳稅款外，按
      所漏稅額處1 倍至10倍罰鍰，並得停止其營業：…六、逾
      規定期限30日未依第36條第1 項規定繳納營業稅者。」為
      營業稅法第51條第6 款規定。
    2.原告訴訟主張本件爭議係因法令規定不明確致產生徵納雙
      方之疑義，原告並無過失，自不應處以行政罰等語資為爭
      議。
    3.經查：
      (1)按系爭勞務應否報繳營業稅，原告本應依法盡探知及申
        報之義務，尚不能因事實認定及適用法律見解歧異，而
        主張免罰，再者，原告若對法律之適用有所疑義，本得
        向稅捐機關申請釋示，原告捨此不為，逕採有利於己之
        解釋而未依法報繳，致發生本件違章情事，亦非屬不可
        避免之事由，原告縱非故意，亦有過失之責，自應依法
        論罰，主張核無可採。
      (2)本件被告以原告於93年11月間委託國外證券承銷商J.P.
        Morgan發行海外存託憑證，支付海外承銷費39,865,265
        元，未依營業稅法第36條第1 項規定於給付報酬之次期
        開始15日內申報繳納營業稅，致逃漏營業稅額1,993,26
        3 元，違章事證明確已如前述，依首揭規定，按所漏稅
        額1,993,263 元處1 倍之罰鍰計1,993,200 元（計至百
        元止），其認事用法並無違誤。
  (三)綜上所述，被告以原告所訴顯無理由等語，資為抗辯，並聲
    明求為判決駁回原告之訴。
四、本院之判斷：
  (一)本件被告查得原告於93年11月間委託國外證券承銷商J.P.Mo
    rgan以庫藏股發行海外存託憑證（GDR ）25,491,140單位，
    發行總金額共計494,528,116 美元，扣除給付J.P.Morgan海
    外承銷費1,211,342 美元，實收493,316,774 美元，以淨額
    匯入原告指定帳戶，換算新臺幣計給付承銷費39,865,265元
    （1,211,342 32.91 ），原告未依營業稅法第36條第1 項
    規定，於給付報酬之次期開始15日內申報繳納營業稅額，致
    逃漏營業稅額1,993,263 元，有承銷合約書、補充說明書、
    募集資金專戶及提撥庫藏股參與海外存託憑證再發行資金運
    用計畫等影本附案佐證，乃核定補徵營業稅額1,993,263 元
    ，並審酌其違章情節，按所漏稅額1,993,263 元處1 倍之罰
    鍰計1,993,200 元（計至百元止）。原告不服，主張系爭勞
    務之提供地及使用地均在境外，非屬營業稅課稅範圍，縱有
    部分係在境內提供，但因係在境外使用，理應屬營業稅法第
    7 條第2 項規定適用零稅率而無需補稅，又因法令之不明確
    ，造成原告誤解法令，不符合過失之構成要件，應撤銷原核
    定並免予處罰云云。申經被告復查決定略以，按在中華民國
    境內銷售貨物或勞務，均應依法課徵加值型及非加值型營業
    稅。而銷售之勞務係在中華民國境內提供或使用者，係在中
    華民國境內銷售貨物，亦為營業稅法第4 條第2 項第1 款所
    明定。足徵我國營業稅法採屬地主義，惟對於跨境交易，則
    採目的地課稅原則，凡勞務之提供地或使用地有一在我國境
    內者，即屬「在我國境內銷售勞務」，應課徵營業稅。查本
    件原告於93年11月間委託國外證券承銷商J.P.Morgan發行海
    外存託憑證，並給付承銷商海外承銷費39,865,265元，所得
    資金依原告「提撥庫藏股參與海外存託憑證再發行資金運用
    計畫」係用於「增加對各子公司之長期股權投資」及「支應
    未來投資金融事業所需資金」；又依原告提示資料，實際募
    得資金493,316,774 美元，已匯回143,000,000 美元至臺灣
    國泰世華活存帳戶，作為投資國內公司股權之用，投資對象
    計有怡泰創業投資股份有限公司、第七商業銀行股份有限公
    司及國泰綜合證券股份有限公司。綜上，本件原告購買勞務
    之目的係在募集海外資金供境內投資使用，核其勞務使用地
    在中華民國境內，屬營業稅課稅範圍甚明。第以，J.P.Morg
    an雖設有在臺營業代理人，惟此尚非營業稅法施行細則第4
    條所稱之在我國境內固定營業場所，依營業稅法第2 條1 項
    第3 款規定，仍應由勞務買受人即原告為納稅義務人，並依
    營業稅法第36條第1 項前段規定報繳營業稅，是原告主張系
    爭勞務之提供地及使用地均在境外乙節，核無足採。次查原
    告向J.P.Morgan購買勞務，乃係「進口勞務」，與營業稅法
    第7 條規定「外銷勞務」截然不同，自無零稅率之適用，原
    告本末倒置，顯係對法令之曲解，主張俱無足採。故被告以
    原告未依規定申報購買國外勞務39,865,265元，乃依營業稅
    法規定補徵營業稅額1,993,263 元，並無不合。又系爭勞務
    應否報繳營業稅，原告本應依法盡探知及申報之義務，尚不
    能因事實認定及適用法律見解歧異，而主張免罰。再者，原
    告若對法律之適用有所疑義，本得向稅捐機關申請釋示，原
    告捨此不為，逕採有利於己之解釋而未依法報繳，致發生本
    件違章情事，亦非屬不可避免之事由，原告縱非故意，亦有
    過失之責，自應論罰為由，駁回其復查之申請。以上事實為
    兩造所不爭執，並有原核定書及復查決定書附卷可稽。
  (二)原告不服，循序提起行政訴訟，並為上開事實部分記載之主
    張，是本件應審酌者厥為：
    1.系爭由J.P.Morgan協助原告海外承銷之勞務究否屬於在中
      華民國境內使用?
    2.原告有無故意或過失?
  (三)經查：
    1.補徵營業稅部分：
      (1)按「在中華民國境內銷售貨物或勞務及進口貨物，均應
        依本法規定課徵加值型及非加值型之營業稅。」、「營
        業稅之納稅義務人如左：一、…三、外國之事業、機關
        、團體、組織，在中華民國境內無固定營業場所者，其
        所銷售勞務之買受人。…」「提供勞務予他人，或提供
        貨物與他人使用、收益，以取得代價者，為銷售勞務。
        」、「有左列情形之一者，係在中華民境內銷售勞務：
        一、銷售之勞務係在中華民國境內提供或使用者。」、
        「外國之事業、機關、團體、組織，在中華民國境內，
        無固定營業場所而有銷售勞務者，應由勞務買受人於給
        付報酬之次期開始15日內，就給付額依第10條或第11條
        但書所定稅率，計算營業稅額繳納之。」及「本法所稱
        固定營業場所，指經營銷售貨物或勞務事業之固定營業
        場所，包括總機構、管理處、分公司…及其他類似之場
        所。」為加值型及非加值型營業稅法第1 條、第2 條第
        1 項第3 款前段、第3 條第2 項前段、第4 條第2 項第
        1 款、第36條第1 項前段及同法施行細則第4 條所明定
        。
      (2)按營業稅法第1 條規定「在中華民國境內銷售貨物或勞
        務，均應依法課徵加值型及非加值型營業稅。」，次按
        「銷售之勞務係在中華民國境內提供或使用者」，係在
        中華民國境內銷售貨物，為同法第4 條第2 項第1 款所
        明定。足徵我國營業稅法採屬地主義，惟對於跨境交易
        ，則採目的地課稅原則，凡勞務之提供地或使用地有一
        在我國境內者，即屬「在我國境內銷售勞務」，應課徵
        營業稅，蓋所稱「勞務提供地」係對銷售勞務者而言，
        而就「勞務之使用地」則係對購買勞務者而論，銷售勞
        務之使用地認定，係以購買者之營業場所為使用地認之
        ，因銷售勞務之人絕不可能為使用勞務之人。所謂目的
        地課稅之論理基礎，其意涵應區分為二部分，其一為凡
        銷售勞務者所提供之勞務在我國境內，即屬「在我國境
        內銷售勞務」；其二為凡銷售勞務者雖非在我國境內提
        供勞務，惟購買勞務者購買勞務之目的是將其使用在我
        國境內者，亦屬「在我國境內銷售勞務」。
      (3)查本件原告於93年11月間委託國外證券承銷商J.P.
        Morgan發行海外存託憑證，並給付海外承銷費39,865,2
        65元，其目的係將原告之庫藏股銷售予海外投資者以獲
        得國外資金，按銷售有價證券必須透過承銷商辦理，是
        委託承銷為籌資之必要過程，而承銷費為必要支付之費
        用，而原告在國外並無承銷機構，若不委託J.P.Morgan
        辦理海外存託憑證承銷事宜無法竟其功，足證原告購買
        勞務之目的係將提供勞務所產致之最終成果供自身使用
        ，完全符合目的地課稅原則。綜上，原告主張該勞務發
        揮作用之地點及完成地均在「境外」，故使用地為境外
        乙節，要不足採。
      (4)復參諸財政部93年5 月18日台財稅字第0930451691號函
        釋：「國內發行人基於海外籌資之需求，募集與發行海
        外有價證券，分別與境外之承銷商及存託機構簽訂承銷
        契約及存託契約，依當地國之證券有關法令發行有價證
        券。以海外存託憑證為例，前開國外主辦承銷商提供之
        服務範圍，除規劃與執行存託憑證發行流程之外、尚涵
        蓋發行當地之申請作業、輔導、送件、與主管機關之聯
        繫及承銷海外存託憑證等；存託機構則係於境外，依當
        地國之證券有關法令發行存託憑證以表彰保管機構所保
        管之股票，並將存託憑證交付承銷商委託其銷售。依此
        ，國外主辦承銷商及存託機構辦理海外存託憑證之承銷
        、發行等業務，尚非單純在國外提供勞務，究其服務內
        容，係屬於綜合性業務服務之提供，應屬所得稅法第8
        條第11款規定『在中華民國境內取得之其他收益』…」
        之意旨，本件原告委託J.P.Morgan發行海外存託憑證，
        支付海外承銷費39,865,265元，J.P.Morgan銷售之勞務
        ，究其內容係將原告之庫藏股銷售予海外投資者以獲得
        國外資金，按銷售有價證券必須透過承銷商辦理，是委
        託承銷為籌資之必要過程，而承銷費為必要支付之費用
        ，依上述所得稅概念，此承銷費性質乃係J.P.Morgan所
        提供之「綜合性業務服務」，而應用在營業稅法上，核
        屬「勞務」性質，為營業稅課稅範圍，況該項勞務所產
        致之最終成果係由購買勞務之人，即原告所享用，則該
        項勞務之使用地在中華民國境內當無庸置疑，故原告主
        張「仲介段」勞務之使用地是否在我國境內，應端視庫
        藏股完成交付地點而定乙節，亦不足採。
      (5)又J.P.Morgan在中華民國境內並無同法施行細則第4 條
        所稱之固定營業場所，故原告向J.P.Morgan購買勞務所
        支付之對價行為，依同法第36條第1 項前段規定，應由
        進口勞務之買受人為營業稅之納稅義務人，即原告應依
        規定稅率報繳營業稅，亦堪認定。
      (6)另原告所引財政部75年5 月5 日台財稅第7545545 號函
        、75年7 月29日台財稅第7555603 號函及85年7 月24日
        台財稅第851912320 號函釋規定乙節，查上述第754554
        5 號函釋規定：「營業人介紹國內營業人向國外廠商進
        口原料等，取得之外匯佣金收入，非屬零稅率之適用範
        圍。」，其交易型態為營業人雖取得外匯佣金收入，惟
        因屬仲介進口原料，核與外銷無關。另其餘2 則函釋規
        定，雖均屬與外銷貨物有關之勞務（營業稅法第7 條第
        2 款），惟與本件原告係向國外購買勞務之交易類型迥
        然不同，且適用法令依據截然不同，其申報及納稅規定
        各異，自不得比附援引。
      (7)綜上，被告核定補徵營業稅額1,993,263 元，揆諸首揭
        規定，尚無不合。
    2.罰鍰部分：
      (1)按「納稅義務人，有左列情形之一者，除追繳稅款外，
        按所漏稅額處1 倍至10倍罰鍰，並得停止其營業：一、
        …六、逾規定期限30日未依第36條第1 項規定繳納營業
        稅者。」為營業稅法第51條第6 款規定。
      (2)查原告支付J.P.Morgan海外承銷費39,865,265元，未依
        規定於給付報酬之次期開始15日內申報繳納營業稅，致
        逃漏營業稅額1,993,263 元之違章，已如上述。系爭勞
        務應否報繳營業稅，原告本應依法盡探知及申報之義務
        ，尚不能因事實認定及適用法律見解歧異，而主張免罰
        ，再者，原告若對法律之適用有所疑義，本得向稅捐機
        關申請釋示，原告捨此不為，逕採有利於己之解釋而未
        依法報繳，致發生本件違章情事，亦非屬不可避免之事
        由，原告縱非故意，亦有過失，自應依法論罰。
      (3)至原告稱：即使是被告內部針對本案亦曾有不同見解，
        可見該法律規定並不明確，原告對於所為之行為違反行
        政處罰根本無預見之可能，理應免予處罰乙節。
        然查：被告95年11月14日之內部簽呈，承辦人員誤引用
        之解釋函令係為所得稅法及證券交易稅法規定，與本件
        營業稅之核課有別，當時即經核稿人員及主管以附註方
        式糾正其錯誤，並指出應適用財政部94年10月31日台財
        稅字第09400543270 號函（參原處分卷第42頁）及94年
        11月21日台財稅字第09404577930 號函（參原處分卷第
        41頁）兩則釋示，承辦人員即於95年11月29日重新簽呈
        主張原告給付國外之手續費應補稅處罰（參原處分卷第
        43、44、45頁）。原告係從事商業活動之營業人，對於
        營業稅上開規定，不得諉為不知，更不得以被告內部一
        份未經批核之簽呈解免其過失責任。
      (4)原告另稱：本件應比照有關承銷費或手續費收入處理方
        式，予原告補報免罰機會乙節。
        惟查：財政部93年5 月18日台財稅字第0930451691號函
        釋，係對有關國外承銷商或存託機構之承銷費或手續費
        收入課稅規定，須符合下列3 項要件方始有免罰之適用
        ：應為國外承銷商或存託機構在中華民國境內有固定
        營業場所或營業代理人者；針對於92年12月31日前取
        得之承銷費或手續費收入；未依法辦理營利事業所得
        稅結算申報。然本件J.P. Morgan 係於93年11月間取得
        承銷費，且原告未申報繳納承銷費係違反營業稅法相關
        規定，與該函釋示情節不同，尚難比照援用。
      (5)綜上，被告審酌違章情節按所漏稅額1,993,263 元處1
        倍之罰鍰計1,993,200 元，於法亦無違誤。
    3.從而，原處分並無不法，訴願決定予以維持，亦無不合。
      原告徒執前詞，訴請撤銷，為無理由，應予駁回。
五、兩造其餘攻擊防禦方法均與本件判決結果不生影響，故不逐
    一論述，併此敘明。
六、據上論結，本件原告之訴為無理由，爰依行政訴訟法第98條
    第1 項前段，判決如主文。
中    華    民    國    98    年     5    月   13     日
                    臺北高等行政法院第二庭
                              審判長法  官  徐  瑞  晃
                                    法  官  蔡  紹  良
                                    法  官  陳  金  圍
上為正本係照原本作成。
如不服本判決，應於送達後20日內，向本院提出上訴狀並表明上
訴理由，如於本判決宣示後送達前提起上訴者，應於判決送達後
20日內補提上訴理由書（須按他造人數附繕本）。
中    華    民    國    98    年     5    月   13     日
                                    書記官  陳  可  欣


司法院資訊處製作；財團法人民間司法改革基金會備份。
